臺灣屏東地方法院刑事判決　　　　　　　 99年度易字第630號
公　訴　人　臺灣屏東地方法院檢察署檢察官
被　　　告　林月霞
上列被告因恐嚇取財案件，經檢察官提起公訴（99年度偵字第52
35號），本院判決如下：
    主  文
林月霞幫助犯恐嚇取財罪，處有期徒刑肆月，如易科罰金，以新
臺幣壹仟元折算壹日。
    事  實
一、林月霞可預見提供自己之金融帳戶存摺、金融卡及密碼予陌
    生人士使用，常與財產犯罪密切相關，可能被犯罪集團所利
    用以遂行財產犯罪及隱匿、掩飾犯罪所得財物，竟仍基於幫
    助他人實施恐嚇取財犯罪之不確定故意，於民國98年7 月28
    日（起訴書誤載為98年6 月25日，應予更正）至同年8 月24
    日間之某日，在不詳地點，將其於彰化商業銀行屏東分行申
    辦之帳號00000000000000號帳戶之存摺、金融卡及密碼，交
    予某姓名、年籍不詳之擄鴿勒贖恐嚇取財集團成員使用。嗣
    該擄鴿勒贖集團成員取得上開帳戶之存摺、金融卡及密碼等
    物後，於98年8 月24日前某日，在不詳地點捕獲劉美枝所飼
    養之賽鴿後，即意圖為自己不法之所有，於98年8 月24日上
    午10時30分許，撥打以潘家鋒（由檢察官另行偵辦）名義申
    請之0000 000000 號行動電話予飼養賽鴿之劉美枝，並向其
    恐嚇稱：如要回鴿子就要匯款，否則就要將鴿子處理掉等語
    ，劉美枝因其所飼養之賽鴿1 隻（編號847907）未飛回鴿舍
    ，遂心生畏懼，而於同日上午11時40分許，在屏東縣潮州鎮
    ○○路郵局匯款新臺幣（下同）3,010 元至林月霞上揭帳戶
    內，其所飼養之1 隻賽鴿才於同日下午5 時許飛回劉美枝住
    處。該擄鴿勒贖集團不詳姓名成員再利用上開提款卡及密碼
    ，於98年8 月24日跨行提領上開贖款得手。嗣為劉美枝報警
    處理，經警循線查悉上情。
二、案經劉美枝訴由屏東縣政府警察局潮州分局報請臺灣屏東地
    方法院檢察署檢察官偵查起訴。
    理  由
一、程序部分：按傳聞法則之重要理論依據，在於傳聞證據未經
    當事人之反對詰問予以核實，乃予排斥，惟若當事人已放棄
    對原供述人之反對詰問權，於法院審判時表明同意該等傳聞
    證據可作為證據，基於證據資料愈豐富，愈有助於真實發現
    之理念，並貫徹刑事訴訟法修法加重當事人進行主義之精神
    ，確認當事人對於證據能力有處分權之制度，傳聞證據經當
    事人同意作為證據，法院認為適當者，亦得為證據。另當事
    人於調查證據時，對於傳聞證據表示「沒有意見」、「對於
    證據調查無意見」，而未於言詞辯論終結前聲明異議，應視
    為已有將該等傳聞證據採為證據之同意，此刑事訴訟法第
    159 條之5 定有明文。檢察官、被告於本院準備程序時已表
    示對於全案卷證證據之證據能力均無意見，且同意作為本案
    之證據（本院卷第16頁），依刑事訴訟法第159 條之5 之規
    定，檢察官、被告已同意本案所有證據均有證據能力，本院
    斟酌該等證據並非非法取得，亦無證明力明顯過低之情形，
    是該等證據，均得採為證據。
二、訊據被告林月霞矢口否認有上開犯行，辯稱：我喝酒，心情
    不好，我所有的東西都放在我的包包裡遺失了，我沒有將帳
    戶交給別人，我辦完帳戶才知道我被通緝，我叫我女兒匯錢
    到這個帳戶，之前我沒有這個帳戶，辦理帳戶後我沒有把錢
    領出來，我被通緝所以沒有去報案，金融卡是丟掉，有去報
    警，密碼與存摺放在一起，存摺與金融卡放在一起，我不知
    道什麼時候丟掉，我也不知道什麼時候報警，我有向彰化銀
    行掛失，有去分局報案，沒有將帳戶交給別人云云。經查：
(一)、證人即被害人劉美枝確有接獲擄鴿集團之勒贖電話，並於上
    開時間匯款3,010 元至被告上開帳戶內等情，已據其等於警
    詢中證述綦詳，並被害人劉美枝提出之郵政跨行匯款帶請書
    一份及彰化商業銀行屏東分行98年9 月29日彰屏字第098248
    4 號函檢附之被告林月霞開戶基本資料查詢單及交易明細表
    、存摺存款交易明細、資料卡各一份在警卷可參（警卷第10
    -14 頁），足認被告上揭帳戶確已遭擄鴿勒贖集團人員用於
    恐嚇取財之用，應堪認定。
(二)、被告上開帳戶於98年7 月1 日即將帳戶之存款提領一空，有
    彰化商業銀行屏東分行98年9 月29日彰屏字第0982484 號函
    附之交易明細暨開戶基本資料及該分行99年9 月7 日彰屏字
    第0992107 號函附之存提款交易明細表一份在卷可按（警卷
    第11-14 頁、本院卷第18頁），足徵該帳戶平日使用機會甚
    低，被告固於98年7 月14日向彰化銀行客服語音掛失存摺及
    金融卡，惟於98年7 月28日親自向該行辦理掛失註銷、補發
    存摺及金融卡重新申請之事實，亦有彰化商業銀行屏東分行
    99年9 月7 日彰屏字第0992107 號、99年11月16日彰屏字第
    0992680 號函各一份在審卷可按（本院卷第19-20 、35頁）
    ，被告辯稱：伊有向彰化銀行掛失云云，惟其既已於事後註
    銷掛失，並補發存摺及重新申請金融卡，此項辯解與事實不
    符，顯係事後卸責之詞，不足採信。
(三)、又金融卡僅需密碼輸入即可提領帳戶內之金錢，一般人均會
    分開保管或將密碼記憶於腦中，否一旦密碼與提款卡同時遺
    失或遭竊，帳戶內之存款將會遭他人提領或盜用，被告卻將
    存摺、金融卡及密碼一起置放在背包內，顯與常情不符。又
    被告固於98年7 月14日以語音向彰化銀行掛失，然於98 年7
    月28日即辦理註銷掛失，申請補發存摺及金融卡，已如前述
    ，是被告辯稱遺失後有掛失及報警云云，亦顯不可採信。再
    者，被告於98年6 月25日存入1,000 元申辦上開帳戶，然上
    開帳戶於98年7 月1 日即提領一空，嗣於98年8 月21日起即
    有大量匯入款項，此有上開帳戶往來明細表在卷可稽，且被
    害人亦於98年8 月24日即受騙匯款至被告上開帳戶內，足認
    上開帳戶脫離被告持有至遭詐騙集團成員使用，時間甚為緊
    密，倘係帳戶遺失後遭不明人士變賣，應無法在如此短暫時
    間內轉手，且如何得知該帳戶提款卡之密碼，顯見本件應係
    被告自己將帳戶之存摺等物交付他人使用無訛。故被告辯稱
    其帳戶存摺係失竊而不知去向，致為詐欺集團利用云云，顯
    有悖於常情，殊不足採。再現今社會上出售人頭帳戶情形嚴
    重，收購帳戶集團亦大量存在，犯罪集團如需使用人頭帳戶
    ，有充分管道可取得人頭帳戶，根本無須竊取或收受來源不
    明之帳戶。且隨著人民警覺性提高，詐欺集團欲得手不如以
    往容易，當更為慎重處理人頭帳戶，否則將款項匯入人頭帳
    戶後，若因該人頭帳戶係為他人所遺失，而遭掛失，犯罪集
    團不法所得將付諸流水，是犯罪集團成員顯不可能拾獲或竊
    取被告之帳戶作為恐嚇取財匯款所用。綜上事證，足認被告
    係於98年7 月28日申請補發存摺及金融卡後，迄98年8 月24
    日止之某日將上開帳戶交予擄鴿勒贖之恐嚇取財集團財成員
    使用無訛。綜上，被告所辯洵屬卸責之詞，委不足採。事證
    明確，被告犯行堪予認定。
三、核被告所為，係犯刑法第30條第1 項、第346 條第1 項之幫
    助恐嚇取財罪。被告幫助他人犯恐嚇取財罪，為幫助犯，應
    依刑法第30條第2 項規定，按正犯之刑減輕之。審酌被告將
    銀行存摺、金融卡及密碼交付擄鴿勒贖之恐嚇取財集團，而
    使犯罪者得以隱匿真實身分，增加司法機關查緝困難，並助
    長恐嚇集團氣焰，擾亂社會秩序，造成被害人財產上之損失
    ，行為誠屬不該，且犯後堅不吐實，浪費司法審判資源等一
    切情狀，量處如主文所示之刑，並諭知易科罰金之折算標準
    。
據上論斷，應依刑事訴訟法第299 條第1 項前段，刑法第346 條
第1 項、第30條第1 、2 項、第41條第1 項前段，刑法施行法第
1 條之1 第1 項、第2 項前段，判決如主文。
本案經檢察官林圳義到庭執行職務。
中    華    民    國   100    年    1     月    5     日
                  刑事第一庭  審判長  法  官  潘正屏
                                      法  官  翁世容
                                      法  官  涂裕洪
以上正本證明與原本無異。
如不服本判決應於收受本判決送達後十日內向本院提出上訴書狀，
其未敘述上訴理由者，並得於提起上訴後十日內向本院補提理由
書狀（均須按他造當事人之人數附繕本）「切勿逕送上級法院」
中    華    民    國   100    年    1     月    5     日
                                      書記官  卓春成
附錄本案論罪科刑條文
中華民國刑法第346條第1項
意圖為自己或第三人不法之所有，以恐嚇使人將本人或第三人之
物交付者，處6 月以上5 年以下有期徒刑，得併科1 千元以下罰
金。